臺灣士林地方法院民事簡易判決
  111年度湖簡字第239號
原      告  陳慶諒  
訴訟代理人  黃靖芸律師
被      告  黃弘勛  
上列當事人間損害賠償（交通）事件，原告提起刑事附帶民事訴
訟，經本院刑事庭移送前來（110年度審交簡附民字第218號），
經本院於民國111年3月25日言詞辯論終結，判決如下：
    主      文
被告應給付原告新臺幣163萬2,850元，及自民國110年5月12日起
至清償日止，按週年利率百分之5計算之利息。
原告其餘之訴駁回。
訴訟費用由被告負擔五分之二，餘由原告負擔。
本判決原告勝訴部分得假執行。但被告如以新臺幣163萬2,850元
為原告預供擔保後，得免為假執行。
原告其餘假執行之聲請駁回。
    事實及理由要領
一、本判決依民事訴訟法第434條第1項規定，合併記載事實及理
    由要領，其中原告之主張，並依同條項規定，引用其起訴狀
　　，以及本件民國111年3月25日言詞辯論筆錄。被告則經合法
    通知，無正當理由未於言詞辯論期日到場，爰依法由原告一
    造辯論而為判決。
二、本院之判斷
　㈠查，被告於109年8月18日上午8時16分許，無照騎乘重型機車
    ，沿新北市汐止區忠孝東路由北往南方向行駛，行經該路段
    495號前，本應注意車前狀況，並隨時採取必要之安全措施
    ，且依當時情形，並無不能注意之情事，竟疏於注意，適逢
    原告由對向騎乘自行車駛至該處為迴轉，亦未注意往來車輛
    ，其自行車左後車身遭被告所騎乘機車車頭撞擊，致原告人
    車倒地，受有頸椎挫傷併中央脊髓症候群、頸椎退化、第三
    至第六頸椎脊髓損傷術後併四肢肢體無力、脊髓頸段第三節
    至脊髓頸段第六節受損併中央脊髓症候群、粘連性肩關節囊
    炎併棘上肌肌腱炎等傷害（下合稱系爭傷害），被告已經本
    院刑事庭以110年度審交簡字第138號刑事簡易判決論以無駕
    駛執照駕車而犯過失傷害罪，處有期徒刑2月確定在案（
　　下稱系爭刑事案件）等情，有上開刑事判決在卷可參，並經
    本院核閱系爭刑事案件卷證光碟資料查明無訛，此部分事實
　　，堪以認定。
　㈡本件車禍肇責之判斷：
　  檢閱系爭刑事案件卷證光碟（內含新北市政府警察局汐止分
    局製作之本件車禍事故調查報告資料）、新北市政府車輛行
    車事故鑑定會鑑定意見書可知，本件事故原委為原告騎乘自
    行車在本件事故地點迴轉時未注意往來車輛所致，但被告無
    照騎乘車，且未注意車前狀況，以致發生碰撞，雙方同為肇
    事原因。據此，原告應負主要過失責任，原告主張其過失責
    任僅10%云云，難以憑採。本院綜合審酌本件車禍發生之情
    節、原因力大小等一切情事，認為被告之過失責任應為40%
　　，原告之過失責任則為60%。被告既有上述過失情事，則原
    告依民法侵權行為規定，請求被告負損害賠償責任，即屬有
    據。
　㈢原告得請求賠償金額之判斷： 
　⒈醫療費用新臺幣（下同）81萬2,644元、購買營養品與醫療輔
    具等費用5萬8,232元、裝潢照護房支付9萬2,550元、就醫交
    通費4,040元、看護費用（含家屬看護部分，計算至110年3
    月20日止）33萬2,964元之請求部分：
　　經核，依照卷附證據資料，可知原告年事已高（85歲），歷
    此車禍事故遭受系爭傷害，確已影響其生活自理能力，並有
    聘請看護及裝潢照護空間之必要。且原告就此部分費用之主
    張，業據提出醫院診斷證明書、相關醫療費用收據、購買醫
    療營養品與醫療輔具收據、照護空間之裝潢費用收據及相關
    資料、支領看護費收據、計算說明書等為證，足堪信為真實
　　。又，本院審酌原告所受傷勢非輕，就醫診療確有搭乘計程
    車之需求，暨上開請求項目與金額堪認合理，是原告此部分
    之請求，均應准許。
　⒉未來看護費用之請求部分：　
    查，原告主張其遭受系爭傷害後，日常生活無法再行自理，
    需專人24小時看護，而至110年月20日止，年紀雖滿85歲，
    但依內政部統計處公告之107年度新北市男性生命表，平均
    餘命為6.78年，目前聘請外籍看護平均每月費用約31,616元
　　，依霍夫曼式計算法扣除中間利息（首期給付不扣除中間利
    息）核計其得請求一次給付之未來看護費用應為221萬9,064
    元等情，並提出醫院診斷證書、107年度新北市男性生命表
　　、聘請外籍看護費用資料、霍夫曼式計算法說明書等為憑。
    經核，原告所提出上述聘用外籍看護費用資料部分，尚稱合
    理可採。惟關於本項金額之計算，依內政部統計處公告之10
　　9年度新北市男性生命表，平均餘命為6.65年，應以此較新
    之公告資料作為計算基礎，方屬適當。而經本院依霍夫曼式
    計算法扣除中間利息（首期給付不扣除中間利息）核計其得
    請求之未來看護費用，金額應為218萬2,085元【計算方式為
　　：31,616×68.0000000+(31,616×0.8)×(69.0000000-00.0000
　　000)=2,182,085.00000000。其中68.0000000為月別單利(5/
　　12)%第79月霍夫曼累計係數，69.0000000為月別單利(5/12)
　　%第80月霍夫曼累計係數，0.8為未滿一月部分折算月數之比
    例(6.65×12=79.8[去整數得0.8])。採四捨五入，元以下進
    位】。超過此金額之請求，則無從准許。
　⒊精神慰撫金部分：
    按，不法侵害他人之身體、健康、名譽、自由、信用、隱私
    、貞操，或不法侵害其他人格法益而情節重大者，被害人雖
    非財產上之損害，亦得請求賠償相當之金額，民法第195 條
    第1 項定有明文；又慰撫金之核給標準，應斟酌雙方身分、
    地位及經濟狀況及其他各種情形核定之（最高法院47年台上
    字第1221號判例要旨可參）。本院審酌原告身體因本件車禍
    所受系爭傷害之程度並非輕微，且經歷手術、住院數月，再
    加上年事已高，頸椎受傷後已不良於行，精神顯然受有相當
    程度之痛苦，以及兩造之教育程度、經濟狀況等一切情狀，
    認為原告請求精神慰撫金100萬元，核屬過高，應酌減為60
    萬元，較屬適當。
　⒋綜上所述，原告因本件車禍受損害金額共計為408萬2,125元
    【即醫療費用812,644元＋購買營養品與醫療輔具等費用58,
　　232元＋裝潢照護房支付92,550元＋就醫交通費4,040元＋看護
    費用（計至110年3月20日止）332,964元＋未來看護費用2,18
    2,085元＋精神慰撫金600,000元＝4,082,125元】。
　⒌又按，損害之發生或擴大，被害人與有過失者，法院得減輕
    賠償金額或免除之，民法第217條第1項定有明文。關於本件
    車禍，被告之過失責任比例為40%，原告之過失責任比例則
    為60%，已如前述。是依過失責任比例核算後，原告得請求
    被告賠償之金額應為163萬2,850元（計算式：4,082,125×40
　　%＝1,632,850，小數點以下四捨五入）。　
三、從而，原告本於侵權行為之法律關係，請求被告給付163萬2
    ,850元及自起訴狀繕本送達翌日即110年5月12日（被告收受
    繕本日期見附民卷第3頁）起算之法定遲延利息，如主文第
    一項所示，為有理由，應予准許。逾此範圍之請求，則無理
    由，應予駁回。
四、本件係適用簡易訴訟程序，所為被告敗訴判決部分，應依職
    權宣告假執行；並衡情依職權酌定相當擔保金額，為被告得
    免假執行之宣告。至原告其餘假執行之聲請，已失所附麗，
    應併予駁回。
中　　華　　民　　國　　111 　年　　4 　　月　　22　　日
                  內湖簡易庭  法　官　施月燿
以上為正本係照原本作成。　　　　　　　　　
如不服本判決，應於判決送達後20日內，向本院提出上訴狀並應
記載上訴理由，如於本判決宣示後送達前提起上訴者，應於判決
送達後20日內補提上訴理由書（須依對造人數附繕本）。
中　　華　　民　　國　　111 　年　　4 　　月　　22　　日
                              書記官  朱鈴玉